【裁判字號】    99,事聲,24
【裁判日期】    990319
【裁判案由】    聲明異議
【裁判全文】
臺灣板橋地方法院民事裁定              99年度事聲字第24號
異  議  人  甲○○
上列聲明異議人與相對人乙○○間職權裁定確定訴訟費用額事件
，聲明異議人對於本院司法事務官於民國99年2月5日所為98年度
司他字第38號裁定提出異議，本院裁定如下：
    主  文
異議駁回。
異議費用由異議人負擔。
    理  由
一、按當事人對於司法事務官處理事件所為之終局處分，得於處
    分送達後10日之不變期間內，以書狀向司法事務官提出異議
    ；司法事務官認前項異議有理由時，應另為適當之處分；認
    異議為無理由者，應送請法院裁定之；法院認該異議為有理
    由時，應為適當之裁定，認異議為無理由者，應以裁定駁回
    之，民事訴訟法第240 條之4 第1 項至第3 項分別定有明文
    。本件聲明異議人就本院司法事務官於民國98年2月5日以98
    年度司他字第38號依職權裁定確定訴訟費用額事件所為裁定
    之終局處分，聲明不服而提出異議，經核與上開條文規定相
    符，先予敘明。
二、次按法院為終局判決時，應依職權為訴訟費用之裁判；經准
    予訴訟救助者，於終局判決確定或訴訟不經裁判而終結後，
    第一審受訴法院應依職權以裁定確定訴訟費用額，向應負擔
    訴訟費用之當事人徵收之。民事訴訟法第87條第1項及第114
    條第1項前段分別定有明文。
三、經查，聲明異議人前以相對人及雷雅惠2人為被告提起97年
    度重訴字第335號刑事附帶民事損害賠償訴訟，並聲請訴訟
    救助，經本院以97年度救字第107號裁定准予訴訟救助在案
    。嗣經本院97度重訴字第335號民事判決訴訟費用由被告即
    相對人乙○○負擔百分之一，餘由原告即異議人負擔，異議
    人不服提起上訴，經臺灣高等法院以98年度重上字第150 號
    民事判決第二審訴訟費用由被上訴人乙○○負擔百分之一，
    餘由上訴人即異議人負擔，異議人不服，復對雷雅惠提起第
    三審上訴，經最高法院96年度台上字第2218號民事裁定駁回
    上訴，第三審訴訟費用由上訴人即異議人負擔，並確定在案
    。揆諸前項條文規定，自應由本院依職權以裁定確定並向兩
    造徵收各應負擔之訴訟費用。本院司法事務官以98年度司他
    字第38號審查後，核計第一審提解乙○○費用為1萬7440
    元、第二審裁判費54萬6000元、第二審提解乙○○費用
    為3萬380元、第三審裁判費54萬6000元，以上因准予訴訟
    救助而暫免負擔之訴訟費用額共113萬9820元（詳如原裁定
    計算書所示）。再本案訴訟確定判決既命異議人應負擔訴訟
    費用百分之九十九，故原裁定命本件異議人應繳納上開訴訟
    程序中應負擔之訴訟費用為113萬3882元【17,440×99%＋（
    546,000＋30,380）×99%＋546,000＝1,133,882】，於法並
    無不合。
四、本件異議人就原裁定聲明不服，提出異議，其異議意旨略以
    ：上開本案民事判決命相對人應給付其40萬元，迄今尚未給
    付，另提解相對人之訴訟費用其無庸負擔等語而為異議。然
    准予訴訟救助者，於終局判決確定或訴訟不經裁判而終結後，
    第一審受訴法院應依職權以裁定確定訴訟費用額，向應負擔
    訴訟費用之當事人徵收之，此為民事訴訟法第114條第1項前
    段所明定，此職權裁定確定訴訟費用額，與確定終局判決當
    事人間之給付義務已否實現無關，是異議人不得執相對人尚
    未依判決給付其40萬元為由，質疑原裁定不當。其次，民事
    訴訟當事人有到庭應訴之權利，異議人既不爭執本案訴訟時
    相對人為在監在押受人身拘束者，其應有受提解到庭攻擊防
    禦之訴訟權，從而審理中由司法警察提解相對人到庭之費用
    ，當然屬於訴訟費用，應依確定判決歸由應負擔訴訟費用之
    當事人支付，是異議人主張提解相對人之訴訟費用其無庸負
    擔，而為異議，亦屬無據。其指摘原裁定不當，求予廢棄，
    難認有理由，應予駁回，爰裁定如主文。
中    華    民    國    99    年    3     月    19    日
                  民事第二庭    法  官  陳財旺
以上正本係照原本作成
如對本裁定抗告，應於收受裁定正本送達後10日內向本院提出抗
告狀，並繳納抗告裁判費新台幣1,000元整。
中    華    民    國    99    年    3     月    19    日
                                書記官  林珊慧

司法院資訊處製作；財團法人民間司法改革基金會備份。
